臺灣高等法院臺南分院刑事判決　　　　　　　九十一年度上易字第一四一號　Ｃ
　　　上　訴　人
　　　即　被　告　甲　○　○
右上訴人因傷害等案件，不服臺灣嘉義地方法院八十九年度易字第一一五八號中華民
國九十一年七月三十一日第一審判決（起訴案號：臺灣嘉義地方法院檢察署八十九年
度偵緝字第三一八號），提起上訴，本院判決如左：
      主      文
上訴駁回。
      事      實
一、甲○○因其父親告訴黃國南傷害案件，於民國（下同）八十九年八月一日上午，
    黃國南偕同乙○○至臺灣嘉義地方法院檢察署作證後，甲○○即懷恨在心，竟於
    同日下午一時許，夥同三名姓名、年籍不詳之成年男子，共同基於傷害他人身體
    及毀損他人物品之犯意聯絡，乘駕一部白色自小客車，在嘉義縣民雄鄉江厝店往
    大潭村路途中，攔截由乙○○騎駛其姊劉利虹所有之車號ＮＴＰ─二八五號重型
    機車，其後附載黃國南，待乙○○停車後，黃國南見甲○○在車內，心生戒懼，
    旋下車奔逃，乙○○則躲避不及，遭甲○○與三名男子持球棒等物毆打及毀損上
    開機車，致乙○○受有左腰部鈍挫傷之傷害，其所騎駛之機車之把手下蓋、上蓋
    、置腳板、前擋泥蓋、側蓋護片、腳防護板、擋泥蓋護板因而損壞。
二、案經乙○○訴由嘉義縣警察局民雄分局報請臺灣嘉義地方法院檢察署檢察官偵查
    起訴。
      理      由
一、上訴人即被告甲○○矢口否認有何傷害及毀損犯行，並辯稱：我在八十九年八月
    一日當天陪父親開庭，我父親那天在十二點四十七分才開完庭，我就直接開車載
    太太陳美琪去北港路吃飯，途中還遇到朋友李忠憲，聊了一會兒，就回我在新港
    鄉的家，我不知到告訴人乙○○當天有到法院作證，我沒有打他，亦沒有毀損機
    車，如果我要打他，隨時都可以，何必趁開他到法院時，證人呂志昇、黃國南所
    言前後不一，所證不實云云。經查：上開事實，迭據告訴人乙○○指訴：「我是
    於八十九年八月一日下午一時許，在民雄鄉江厝店往大潭村途中，當時我騎機車
    載黃國南，突然被後方一輛白色轎車逼至路旁，致我摔倒，車內有三名不明人士
    持球棒等物下車喊『打』，結果我來不及逃跑被打傷左腰部，機車車頭受損，鑰
    匙也被取走，而當時甲○○坐在車內，有否下車我並不清楚」、「黃國南與甲○
    ○（父親）之傷害案，當日上午十一時我出面作證，致使甲○○不滿，所以叫人
    毆打我」（見八十九年八月二日警訊筆錄）、「我到地檢署開黃國南案件當證人
    ，開完庭我騎機車載黃國南，直接往黃國南家的路（新港鄉），我們到江厝店的
    路上轉彎處，後面來了一台白色三菱小轎車，到我前面強迫攔下我，黃國南就先
    跳車跑掉，轎車上有三個人拿球棒下車來追我們，另外我看到有一個人坐在車子
    裡面戴眼鏡，我確定是被告。」（見原審八十九年十二月二十六日訊問筆錄）等
    語綦詳，復與證人即現場目擊者呂志昇證稱：「我在八月一日下午一點多的時候
    ，在江厝店看到打架事件，一輛白色三菱轎車下來三個人，手裡有拿棍子並追告
    訴人等二人，黃國南沒有被打他先跑，告訴人乙○○之前跑在道路上，後來就跳
    到甘蔗園裡面，那輛白色車就開過去載追人的那三人。」（見原審八十九年十二
    月二十六日訊問筆錄）等語，及證人黃國南於偵查中證稱：「（問：八月一日下
    午一時許，乙○○騎車載你，在大潭村被毆打？）是的，我沒有被打到，我看到
    一輛白色自小客車，甲○○坐在車上，後來他下車與另外三個人手拿棒球棍追打
    乙○○，我繼續往前跑，後來乙○○從地上爬起來，也跟著我跑；我們躲在甘蔗
    園裡，出來牽車時，機車被打壞了，鑰匙也不見了」（見八十九年十月三十一日
    偵訊筆錄）等語，又於原審證稱：「當天開完庭我和乙○○回家途中，在嘉義田
    中往雙暖平和二橋處，有一輛白色小客車攔下我們，攔下後，甲○○及其他人下
    車，手拿棒球棍追我們」（見原審九十年一月十日訊問筆錄）、「圍毆我們的幾
    個年輕人，就是開庭那天在地檢署停車場和被告說話的人」（見原審九十年八月
    二十四日訊問筆錄）等語及其當庭所繪現場位置圖附卷足佐（見原審卷第一０四
    頁），均有符合之處。參以告訴乙○○於八十九年八月二日確受有右事實欄所示
    之傷害，此有華濟醫院乙種診斷證明書一紙附警卷可稽，另機車亦受有上開損壞
    無訛，此亦有照片三幀在警卷可佐；另證人呂志昇及告訴人乙○○與被告皆無怨
    隙，應無誣攀之可能。再酌以被告父親郭瓊漳與黃國南之傷害案件於八十九年八
    月一日當天下午十二時三十分即已訊畢，此有八十九年偵字第四四三三號偵訊筆
    錄一份附卷可稽，被告應有足夠時間到達前揭地點，證人陳美琪雖於原審證稱：
    當天開完庭後被告駕駛紅色喜美雅哥自小客車載我去吃飯，吃完飯回家途中遇到
    朋友李忠憲聊完天，就直接回家云云（見原審卷第三十七頁），然查李忠憲對於
    當天遇見被告與否，已不復記憶（見原審卷第一一四頁反面），又陳美琪為被告
    之配偶，本院認其所為之證言難免為迴護被告之詞，不足採信。故被告上開所辯
    ，顯係事後避重就輕之詞，無足採信。其事證明確，氾行洵堪認定。
二、查上開車號ＮＴＰ－二八五號重型機車，為乙○○之姊劉利虹所有，而劉利虹已
    於八十九年六月十六日結婚並遷出戶籍，該車留予乙○○使用，此有車籍資料及
    戶籍謄本二份附卷可稽，按刑事訴訟法第二百三十二條所謂之犯罪被害人，係指
    其法益因他人犯罪而直接受其侵害者而言。故凡財產法益被害時，該財產之所有
    權人固為直接被害人，即對於該財產有事實上管領力之人，因他人之犯罪行為而
    管領權受有侵害者，亦不失為直接被害人，是乙○○既騎駛其姊劉利虹所有之車
    號ＮＴＰ─二八五號重型機車，對該重型機車即為事實上管領力之人，對該機車
    遭毀損，亦有合法告訴權，先予敘明。核被告甲○○所為，係犯刑法第二百七十
    七條第一項普通傷害罪及同法第三百五十四條毀損器物罪。其與姓名、年籍不詳
    之三名成年男子間，有犯意聯絡與行為分擔，均應論以共同正犯。其所犯上開傷
    害罪及毀損罪間，犯意各別，構成要件互異，應分論併罰之。
三、原審認被告之罪證明確，應予適用刑法第二條第一項前段、第二十八條、第二百
    七十七條第一項、第三百五十四條、修正後第四十一條第一項前段，罰金罰鍰提
    高標準條例第一條前段、第二條等規定，並審酌被告不循正當司法途徑解決糾紛
    ，竟率眾毆打偵查中案件之被告及毀損上開機車等動機、目的、手段、方法、告
    訴人所受傷害程度及其犯後態度等一切情狀，量處被告傷害部分有期徒刑三月，
    損壞部分拘役三十日，並均諭知如易科罰金以三百元折算一日之標準。又按被告
    犯罪後，刑法第四十一條業經修正，並於九十年一月十日經總統公布，同年一月
    十二日生效，茲比較新舊法，其中舊法第四十一條「犯最重本刑為三年以下有期
    徒刑以下刑之罪，而受六月以下有期徒刑或拘役之宣告，因身體、教育、職業或
    家庭之關係，執行顯有困難，得以一元以上三元以下折算一日，易科罰金」之規
    定，已經修正之新法擴大得易科罰金之範圍，凡「所犯最重本刑為五年以下有期
    徒刑之罪」，符合前開與舊法相同之其他要件下，即得易科罰金，是適用新法，
    對被告而言，自較有利，依刑法第二條第一項前段之規定，即應適用裁判時之新
    修正之刑法第四十一條第一項前段規定，而為易科罰金之諭知。至被告所持用以
    毆傷告訴人等之球棒等物，因未扣案，復無證據證明尚屬存在，亦非屬違禁物，
    為免將來執行困難，故不宣告沒收。本院經核原判決認事用法及量刑，俱無不合
    。被告上訴意旨否認犯罪，而指摘原判決有不當之處，為無理由，應予駁回。
據上論斷，應依刑事訴訟法第三百六十八條，判決如主文。
本案經檢察官邱克斌到庭執行職務。
中    華    民    國  九十一      年      十      月      八        日
                                  臺灣高等法院臺南分院刑事第五庭
                                      審判長法官  鄭    文    肅
                                            法官  黃    三    哲
                                            法官  王    浦    傑
右正本證明與原本無異。
不得上訴。
                                      法院書記官  蔡    振    豐
中    華    民    國      九十一      年      十      月     十七       日
附錄法條：
刑法第二百七十七條：傷害人之身體或健康者，處三年以下有期徒刑、拘役或一千元
                    以下罰金。
                    犯前項之罪因而致人於死者，處無期徒刑或七年以上有期徒刑
                    ；致重傷者，處三年以上十年以下有期徒刑。
刑法第三百五十四條：毀棄、損壞前二條以外之他人之物或致令不堪用，足以生損害
                    於公眾或他人者，處二年以下有期徒刑、拘役或五百元以下罰
                    金。
